【裁判字號】    99,監宣,67
【裁判日期】    991005
【裁判案由】    監護宣告
【裁判全文】
臺灣宜蘭地方法院民事裁定              99年度監宣字第67號
聲  請  人  乙○○
上列聲請人聲請監護宣告事件，本院裁定如下：
    主  文
宣告甲○○（女，民國○○○年○月○○○日生，身份證統一編
號：Ｚ000000000，住宜蘭縣三星鄉○○村○鄰○○路二五之一號
）為受監護宣告之人。
選定乙○○（男，民國○○○年○月○○日生，身份證統一編號
：Ｚ000000000）為受監護宣告之人甲○○（女，民國○○○年○
月○○○日生，身份證統一編號：Ｚ000000000，住宜蘭縣三星鄉
人和村六鄰堤防路二五之一號）之監護人。
指定丙○○（男，民國○○○年○月○○○日生，身份證統一編
號：Ｚ000000000）為會同開具財產清冊之人。
聲請程式費用新臺幣壹仟元由受監護宣告之人負擔。
    理  由
一、聲請意旨略以：應受監護宣告之人甲○○（女，民國○○○
    年○月○○○日生，身份證統一編號：Ｚ000000000，住宜蘭
    縣三星鄉○○村○鄰○○路二五之一號）因腦中風等病症，
    經延醫診治仍不見起色，現已不能為意思表示或受意思表示
    及不能辨識其意思表示之效果。聲請人乙○○為應受監護宣
    告之人之夫，爰依民法第十四條第一項聲請准予宣告甲○○
    為受監護宣告之人，且為維護應受監護宣告之人之各項權益
    ，爰請併予選定乙○○擔任應受監護宣告之人甲○○之監護
    人，並指定應受監護宣告之人之子丙○○為會同開具財產清
    冊之人等語。並提出戶籍謄本、身心障礙手冊、財團法人羅
    許基金會羅東博愛醫院（下稱羅東博愛醫院）診斷證明書及
    長庚紀念醫院診斷證明書等件在卷為證。
二、按對於因精神障礙或其他心智缺陷，致不能為意思表示或受
    意思表示，或不能辨識其意思表示之效果者，法院得因本人
    、配偶、四親等內之親屬、最近一年有同居事實之其他親屬
    、檢察官、主管機關或社會福利機構之聲請，為監護之宣告
    。民法第十四條第一項定有明文。
三、本院審驗應受監護宣告之人甲○○之心神狀況，並採用財團
    法人天主教靈醫會羅東聖母醫院九十九年九月二十三日天羅
    聖民字第０八一三號函覆，由該院精神科主任郭約瑟醫師製
    作之精神鑑定報告書所載：(一)應受監護宣告之人甲○○曾有
    甲狀腺病史，九十三年五月十三日至十七日因左手橈骨骨折
    住院手術治療，同年十一月十九日至二十二日再因痔瘡住院
    手術治療，九十五年一月十二日昏倒於菜園後，送至該院緊
    急住院治療一個月，但意識仍未恢復，需依賴鼻胃管灌食，
    大小便失禁，終日臥床，日常生活完全仰賴他人照顧，出院
    後，先在竹林安養院接受長期照護，九十八年十二月二十四
    日轉至聖嘉民長期照護中心接受照護至今；(二)應受監護宣告
    之人分別於九十八年四月五日至同年月十日及同年七月一日
    至同年八月四日，在羅東博愛醫院住院治療，診斷為陳舊性
    大腦出血合併四肢癱瘓及水腦症、慢性腎臟病疾病、泌尿道
    感染及胃腸道出血等病症，雖經積極治療與長期養護，但意
    識仍處於模糊狀態，無法與外界溝通，終日臥床，日常生活
    完全仰賴他人照顧；(三)應受監護宣告之人現今意識仍屬模糊
    ，四肢僵硬無力，完全臥床，無法穩坐，雖可張眼，但無任
    何明顯主動或被動溝通意圖，無客觀跡象顯示其能瞭解施測
    者之任何意向，亦無證據顯示應受監護宣告之人具有定向感
    、記憶力、判斷力、運算力或其他認知功能，臨床診斷應受
    監護宣告之人為極重度失智症、陳舊性大腦出血合併四肢癱
    瘓及水腦症，已完全不能為意思表示或受意思表示，不能辨
    識其意思表示之效果等情，認應受監護宣告之人甲○○現因
    心智缺陷而不能為意思表示或受意思表示，亦不能辨識其意
    思表示之效果，爰依首揭法條規定，宣告甲○○為受監護宣
    告之人。
四、次按，受監護宣告之人應置監護人。法院為監護之宣告時，
    應依職權就配偶、四親等內之親屬、最近一年有同居事實之
    其他親屬、主管機關、社會福利機構或其他適當之人選定一
    人或數人為監護人，並同時指定會同開具財產清冊之人。法
    院為前項選定及指定前，得命主管機關或社會福利機構進行
    訪視，提出調查報告及建議。監護之聲請人或利害關係人亦
    得提出相關資料或證據，供法院斟酌。法院選定監護人時，
    應依受監護宣告之人之最佳利益，優先考量受監護宣告之人
    之意見，審酌一切情狀，並注意下列事項：(一)受監護宣告之
    人之身心狀態與生活及財產狀況；(二)受監護宣告之人與其配
    偶、子女或其他共同生活之人間之情感狀況；(三)監護人之職
    業、經歷、意見及其與受監護宣告之人之利害關係；(四)法人
    為監護人時，其事業之種類與內容，法人及其代表人與受監
    護宣告之人之利害關係。民法第一千一百十條、第一千一百
    十一條、第一千一百十一條之一分別定有明文。
五、查聲請人即受監護宣告之人甲○○之夫乙○○已陳明願任受
    監護宣告之人之監護人，本院亦認聲請人為受監護宣告之人
    之夫，具監護其妻之意願與能力，當認其可為受監護宣告之
    人之利益全力監護，由其擔任受監護宣告之人甲○○之監護
    人，自當合於受監護宣告之人之最佳利益。至丙○○則為受
    監護宣告之人甲○○之次子，指定由其擔任會同開具財產清
    冊之人，亦認確能維護受監護宣告之人之最佳利益且利於執
    行會同開具財產清冊之責。秉此，本院基於受監護宣告之人
    甲○○之最佳利益，復查無不宜由聲請人乙○○監護受監護
    宣告之人及由丙○○擔任會同開具財產清冊之人之法定事由
    ，爰依法併予選定聲請人乙○○擔任受監護宣告之人甲○○
    之監護人，並指定丙○○為會同開具財產清冊之人如主文。
六、依民事訴訟法第六百零八條第一項，裁定如主文。
中    華    民    國    99    年    10    月    5     日
                  臺灣宜蘭地方法院家事法庭
                      法  官  陳嘉年
以上正本與原本無異。
本裁定監護宣告部分不得抗告；如不服本裁定關於選定監護人及
指定會同開具財產清冊之人等部分，應於裁定送達後10日內向本
院提出抗告狀（應附繕本）。
中    華    民    國    99    年    10    月    5     日
                      書記官  林家妮

司法院資訊處製作；財團法人民間司法改革基金會備份。
